臺灣高等法院刑事判決　　　　　　　100年度交上訴字第152號
上　訴　人　臺灣宜蘭地方法院檢察署檢察官
被　　　告　林琨玶
選任辯護人　林志嵩律師
上列上訴人因被告過失致死案件，不服臺灣宜蘭地方法院100年
度交訴字第12號，中華民國100年9月7日第一審判決（起訴案號
：臺灣宜蘭地方法院檢察署100年度偵字第903號），提起上訴，
本院判決如下：
    主  文
上訴駁回。
    事  實
一、林琨玶受僱於環亞通運有限公司（下稱環亞公司）擔任駕駛
    營業貨運曳引車司機，為從事駕駛業務之人，民國（下同）
    99年12月24日16時49分許，駕駛環亞公司所有之車號637-ZT
    號營業貨運曳引車後掛車號10-PP號營業半拖車，沿宜蘭縣
    員山鄉○○路○段，由北往南方向行駛，途經宜蘭縣員山鄉
    ○○路○段與金山西路有號誌之交岔路口，欲右轉金山西路
    時，原應注意轉彎車應讓直行車先行，依當時天候雨、路面
    濕潤、路面無缺陷、無障礙物、視距良好等情況，亦無不能
    注意之情事，竟疏未注意，貿然右轉，適其車右側有林盈萱
    騎乘腳踏車沿員山路1段同向直行至該交岔路口，旋遭林琨
    玶所駕駛之營業貨運曳引車之右側車輪撞及，林盈萱當場人
    、車倒地，並捲入該營業貨運曳引車右後輪及後掛營業半拖
    車支撐架間之空隙，而遭後掛之營業半拖車右側車輪輾壓，
    因此受有骨盆粉碎性骨折、左側內骼動脈多處斷裂、左上肢
    、骨盆及雙側下肢壓砸傷合併後腹腔大量出血等傷害。林琨
    玶於肇事後，在未被有偵查犯罪職權之機關或公務員發覺其
    為犯人前，立即報警，並已報明肇事人即其自身姓名及肇事
    地點，請警方前往處理，而接受裁判。嗣林盈萱經送醫急救
    後，延至99年12月25日18時26分，仍因上述傷害引起出血腹
    、出血性休克而死亡。
二、案經林盈萱之父林育祈訴由宜蘭縣政府警察局宜蘭分局報告
    臺灣宜蘭地方法院檢察署檢察官偵查起訴。
    理  由
壹、證據能力部分：
一、按被告以外之人於審判外之言詞或書面陳述，除法律有規定
    者外，不得作為證據，刑事訴訟法第159條第1項固有明文。
    又按當事人、代理人或辯護人於法院調查證據時，知有第15
    9條第1項不得為證據之情形，而未於言詞辯論終結前聲明異
    議者，視為有前項之同意，同法第159條之5亦有明文。本案
    檢察官、被告林琨玶、辯護人對於本判決下列所引用之供述
    證據之證據能力，均表示同意有證據能力，且迄至言詞辯論
    終結前未再聲明異議，本院審酌該等證據資料製作時之情況
    ，尚無違法不當及證明力明顯過低之瑕疵之情形，爰依刑事
    訴訟法第159條之5規定，認均具有證據能力。
二、本院下列所引據之卷內文書證據及扣案物品等非供述證據，
    並無證據證明係公務員違背法定程序所取得者，且檢察官、
    被告、辯護人亦均同意有證據能力，迄本院言詞辯論終結前
    未再聲明異議，本院審酌該等證據之作成情況或證物之取得
    情況，均無何等不適當之情形，爰認均有證據能力。
貳、實體部分：
一、上揭犯罪事實，業據被告林琨玶於警詢時、偵查中、原審準
    備程序中及審理時、本院審理時坦承不諱（參見臺灣宜蘭地
    方法院檢察署99年度相字第441號偵查卷〈下稱本案相驗卷
    〉第8至9頁、第11至12頁、第63頁，原審卷第12頁、第22頁
    、第77頁、第81頁、第83頁，本院卷第50頁背面至51頁），
    核與證人即本案車禍發生時適在現場見聞事發經過之洪照明
    、黃建勝於原審審理時證述之情節相符（參見原審卷第31至
    33頁、第34至35頁），並有道路交通事故現場圖、道路交通
    事故調查報告表(一)、道路交通事故調查報告表(二)、上開營業
    曳引車之行車紀錄表1張、現場暨上開腳踏車照片62幀（參
    見本案相驗卷第26至56頁）、路口監視器錄影紀錄翻拍照片
    10幀（參見本案相驗卷第57至61頁）附卷可稽。而被害人林
    盈萱因本件車禍而受有骨盆粉碎性骨折、左側內骼動脈多處
    斷裂、左上肢、骨盆及雙側下肢壓砸傷合併後腹腔大量出血
    等傷害，經送醫急救，仍因上述傷害引起出血腹、出血性休
    克而死亡之事實，亦有國立陽明大學附設醫院診斷證明書附
    卷足憑（參見本案相驗卷第22頁），並經臺灣宜蘭地方法院
    檢察署檢察官率同檢驗員相驗被害人屍體查證屬實，製有勘
    驗筆錄、相驗屍體證明書、檢驗報告書及照片19張附卷可憑
    （參見本案相驗卷第62頁、第65至69頁、第71至80頁）。綜
    上，堪信被告自白確與事實相符。至證人洪照明及黃建勝於
    原審審理時，固均證稱被告駕車肇事後，再倒車約50公分，
    而輾壓被害人云云（參見原審審理卷第31頁、第34頁），惟
    細繹彼等證述內容，證人洪照明係稱被告倒車後，被害人僅
    「手部」遭輪胎輾壓云云，證人黃建勝則稱被告倒車後，被
    害人之「胸部」及「腹部」遭輪胎輾壓云云，彼等就此部分
    之證詞已有齟齬，且依上開國立陽明大學附設醫院診斷證明
    書記載內容觀之，被害人因本件車禍係受有骨盆粉碎性骨折
    、左側內骼動脈多處斷裂、左上肢、骨盆及雙側下肢壓砸傷
    合併後腹腔大量出血等傷害，亦未見被害人之「胸部」有遭
    輾壓之現象，據此，尤難認證人洪照明及黃建勝就此部分之
    證詞確與事實相符；再經原審勘驗車禍現場路口監視器錄影
    光碟結果：「(一)99年12月24日下午4時43分1秒，被告駕駛之
    車號637-ZT號營業半聯結車出現於畫面，並於43分6秒時停
    駛，後於43分9至12秒慢慢向前，又倒退一次、往前一次，
    於43分24秒後左前方有閃黃燈亮起，大卡車於43分26至31
    秒間有慢慢往後退一下，後來被告於43分32秒下車。(二)從畫
    面看車號637-ZT號營業半聯結車車斗左側外觀，可看出有一
    格一格，每格中間有柱子，被告於43分9秒往前時，約前進
    前述車斗一格的寬度，於43分26秒倒退距離則約柱子的寬度
    。」（參見原審卷第36頁），原審為確認該車斗柱子之寬度
    為何，復於99年7月7日勘驗車號637-ZT號營業貨運曳引車及
    後掛車號10-PP號營業半拖車，雖當日所勘驗該輛後掛營業
    半拖車之車身顏色、車後保險桿、車斗升降機顏色等項（參
    見原審卷第51、52頁），均與本案相驗卷內現場照車所顯示
    之後掛營業半拖車不符，足認該輛後掛營業半拖車，並非本
    案發生事故之後掛營業半施車，然該輛後掛營業半拖車之型
    式與本案發生事故之後掛營業半拖車相同，仍得作為本案之
    參考，經原審勘驗測量後，查明該輛後掛營業半拖車之車斗
    柱子寬度為10公分（參見原審卷第52頁），據此，堪認被告
    肇事後下車前，其車後退之距離僅有10公分，衡諸被告所駕
    駛之上開營業曳引車暨後掛營業半拖車屬大型車輛，其車身
    及車輪尺寸均甚大，倘被告果有故意倒車輾壓被害人之情事
    ，其車當不致僅倒退10公分之距離，此益徵被告肇事後並無
    故意倒車50公分輾壓被害人之情事；綜上，證人洪照明及黃
    建勝就此部分所為之證詞，均不足採，亦無從援為認定本案
    犯罪事實之基礎。另上開勘驗結果雖顯示本案車禍發生時間
    係99年12月24日下午4時「43」分許，惟被告於車禍甫發生
    後之第1次警詢時，即供稱本案車禍發生時間為99年12月24
    日下午4時「49」分許（參見本案相驗卷第8頁），核與其行
    車紀錄表上所顯示之最終停止時間相符（參見本案相驗卷第
    19頁），本院衡酌一般路口監視錄影設備時間之設定，未必
    有精準校正，且此項時間之差異，亦非本案之關鍵重要事項
    ，爰逕採擇被告就此部分之供述及其行車紀錄表所顯示之內
    容，作為認定本案車禍發生時間之依據，附此敘明。
二、按汽車行駛時，轉彎車應讓直行車先行，道路交通安全規則
    第102條第7款定有明文，上開道路交通規定係一般汽車駕駛
    人所應注意並確實遵守之事項，被告既考領有職業聯結車之
    駕駛執照，復為營業用曳引大貨車駕駛，有其駕駛執照、行
    車執照影本在卷可憑（參見本案相驗卷第25頁），對此自無
    不知之理；又依本案肇事時天候雨、路面濕潤、路面無缺陷
    、無障礙物、視距良好之天候及道路狀況，暨被告之智識程
    度及駕駛能力等條件，亦無不能注意轉彎車應讓直行車先行
    之情事；詎斯時被告竟疏未注意其車右側適有被害人騎乘腳
    踏車同向直行之狀況，即貿然驅車左轉，造成被害人及腳踏
    車遭其車右側車輪撞及倒地，並捲入其車下方遭車輪輾壓而
    受有上開傷害，經送醫急救仍不治死亡，其駕駛行為顯有過
    失，且該過失行為與被害人之死亡間，亦顯具有相當因果關
    係。再本案經臺灣省基宜區車輛行車事故鑑定委員會鑑定結
    果，認定：「一、林琨玶駕駛營業半聯結車，行經行車管制
    號誌正常運作之交岔路口，右轉彎未讓右側直行車先行，為
    肇事原因。二、林盈萱騎乘腳踏車，行經行車管制號誌正常
    運作之交岔路口，直行中被撞，無肇事因素。」，有該會基
    宜區0000000號鑑定意見書附卷可參（參見本案相驗卷第88
    至90頁），亦同採此見解。綜上所述，本案事證已臻明確，
    被告犯行洵堪認定。
三、告訴人即被害人之父林育祈於本院審理時雖具狀指稱：被告
    於肇事時之轉彎車速不快，既於第一時間剎車，表示已知悉
    撞及其他人車，無論所撞及者為何，理當下車查看，豈有再
    往前行駛又向後倒車之理!且被告係於肇事後約隔20秒始下
    車，倘於第一時間停車，斯時被害人僅遭其車懸空之輪胎輾
    過，並未承受重力，被害人一定可活命，參酌職業大型車駕
    駛行業向來較不願面對傷殘之被害人，倘肇事時見被害人僅
    傷殘而尚未死亡，可能當場「處理」被害人，以大輻降低賠
    償金額，暨被害人於車禍發生後，身體並無外傷，僅胸部以
    下屍體外表呈黑色，在救護車上尚可說話，嗣送至醫院時始
    昏迷閉眼等情，足見被告於第一時間不願下車，係內心掙扎
    6、7秒後，再驅車往前約2公尺，被害人即因此遭上開懸空
    輪胎後方之承受重力輪胎接連輾壓（被害人遭輾壓後之位置
    在上開營業半拖車右側最後1個車輪之後方），導致被害人
    骨盆腔粉碎、大腿動脈及靜脈全部斷裂之傷勢，被告辯稱不
    知撞及其他人車云云，並不可。惟查：被告於上揭時、地
    駕車右轉彎之過程中，因路旁有人大喊，即暫時停車，然無
    法清楚聽聞該名路人喊叫內容，乃再行起步，旋又有路人大
    喊其車下方有人，遂停車並下車查看等節，業據被告於偵查
    中供明在卷（參見本案相驗卷第63頁背面），核與上開原審
    勘驗結果之「於43分6秒時停駛，後於43分9至12秒慢慢向前
    」、「約前進前述車斗一格的寬度」等客觀情狀相符，足見
    被告就此部分之供述情節並非子虛，再本案經原審勘驗同型
    式後掛營業半拖車後，查明其車斗柱子寬度為10公分，已如
    上述，經比對該型式後掛營業半拖車之側面全景（參見原審
    審理卷第58頁），其車斗一格寬度僅約60公分，尚短於該拖
    車車輪之直徑（參見原審審理卷第59頁），告訴人稱被害人
    最後位置係在上開營業半拖車右側最後1個車輪之後方，然
    被告暫停後再起步前進之距離僅有60公分，且前進後尚有再
    倒退約10公分之距離（詳如上述），依此推斷，被害人於被
    告暫停再起步之前，應已遭該後掛營業半拖車右側最後2個
    車輪輾壓過，被告暫停後再起步前進，並無再次輾壓被害人
    之情事，縱令該後掛營業半拖車右側第1個車輪為懸空未承
    受重力之輪胎，對於被害人死亡之結果亦不生影響；至被告
    並無故意倒車50公分輾壓被害人一節，已詳述如上，爰不再
    贅述。綜上，本案尚無事證足認被告於轉彎過程中暫停後，
    有故意再起步輾壓被害人或故意倒車輾壓被害人之行為，告
    訴人就此部分所為之指述，尚有誤會，附此敘明。
四、核被告所為，係犯刑法第276條第2項之業務過失致死罪。原
    審以被告所為事證明確，適用刑法276條第2項、第62條前段
    、第74條第1項第1款之規定，並審酌被告有自首情事、素行
    尚佳、未遵守道路交通規則之過失程度不輕、應負全部肇事
    責任、致被害人死亡之結果嚴重、已與被害人家屬達成和解
    暨賠償損害、犯罪後坦承犯行、經本案教訓應知所警惕而無
    再犯之虞等一切情狀，依自首規定減輕其刑，並量處有期徒
    刑1年，同時諭知緩刑3年，核其認事、用法均無違誤，量刑
    暨緩刑宣告亦無違法或不當之處。檢察官上訴意旨雖指摘原
    審量刑顯屬過輕云云，惟按刑之量定，係實體法上賦予法院
    得自由裁量之事項，倘其所為之量刑未逾越法律所規定之範
    圍，又未明顯違背罪刑相當原則，即不得任意指摘為違法（
    最高法院100年度臺上字第4341號判決參照），原審就被告
    上開業務過失致死之犯罪情節，已於事實欄明白認定，並於
    理由欄內詳加論斷，復以被告犯行之罪責程度為依據，量處
    與其罪責程度相稱之刑，核其裁量未逾越法定刑度，亦無失
    出或失入之濫用情事，難謂違背罪刑相當原則，檢察官以上
    開空泛理由提起上訴，並無理由，應予駁回。
據上論斷，應依刑事訴訟法第368條，判決如主文。
本案經檢察官董怡臻到庭執行職務。
中    華    民    國   100    年    12    月    29    日
                  刑事第三庭  審判長法  官  陳博志
                                    法  官  陳如玲
                                    法  官  王屏夏
以上正本證明與原本無異。
如不服本判決，應於收受送達後10日內向本院提出上訴書狀，其
未敘述上訴之理由者並得於提起上訴後10日內向本院補提理由書
（均須按他造當事人之人數附繕本）「切勿逕送上級法院」。
                                    書記官  高麗雯
中    華    民    國   100    年    12    月    29    日
附錄：本案論罪科刑法條全文
中華民國刑法第276條
（過失致死罪）
因過失致人於死者，處 2 年以下有期徒刑、拘役或 2 千元以下
罰金。
從事業務之人，因業務上之過失犯前項之罪者，處 5 年以下有
期徒刑或拘役，得併科 3 千元以下罰金。